臺灣高等法院臺中分院刑事判決
110年度上訴字第1341號
上  訴  人  
即  被  告  趙英傑
上列上訴人即被告因違反毒品危害防制條例案件，不服臺灣彰化
地方法院110年度訴字第322號中華民國110年5月19日第一審判決
（起訴案號：臺灣彰化地方檢察署110年度偵字第2996號），提
起上訴，本院判決如下：
    主  文
上訴駁回。
    犯  罪  事  實
一、趙英傑明知甲基安非他命係毒品危害防制條例第2條第2項第
    2款規定之第二級毒品，不得非法持有，竟基於持有第二級
    毒品純質淨重二十公克以上之犯意，於民國109年農曆春節
    （109年1月25日為大年初一）前某日，在彰化縣彰化市「明
    星保齡球場」內，以新臺幣（下同）3萬5千元之代價，向某
    真實身分不詳、綽號「王仔」（閩南語發音）之人購買如附
    表所示之第二級毒品甲基安非他命共7包（合計驗餘淨重30.
    8233公克、純度約91.4%、純質淨重28.2484公克），旋予非
    法持有之。嗣因另案遭通緝在案，為警於109年3月9日中午1
    2時20分許，在雲林縣○○鎮○○路00號即臺灣雲林地方檢察署
    停車場前緝獲，並當場扣得如附表所示之第二級毒品甲基安
    非他命7包。
二、案經彰化縣警察局鹿港分局報告臺灣雲林地方檢察署檢察官
    呈請臺灣高等檢察署檢察長令轉臺灣彰化地方檢察署檢察官
    偵查起訴。
    理  由
壹、程序事項：
一、按我國刑法採刑罰與保安處分雙軌制，若被告施用毒品部分
    依法應聲請觀察勒戒，並同時持有逾法定數量毒品時，由於
    觀察勒戒、強制戒治性質上係屬保安處分，與刑罰性質不同
    ，故針對同一犯行併予諭知刑罰及保安處分者自無不可（例
    如對竊盜慣犯同時宣告強制工作），且此時持有逾法定數量
    毒品行為之不法內涵已非嗣經不起訴處分之施用毒品行為所
    得涵蓋，故法院除應就被告所為論以持有逾法定數量毒品罪
    刑外，另應就施用毒品犯行部分裁定令入勒戒處所施以觀察
    勒戒，此亦為刑罰與保安處分雙軌制之使然，並無違反一事
    不二罰原則（最高法院107年度台上字第3919號判決要旨參
    照）。本件上訴人即被告趙英傑（下稱被告）於109年3月9
    日上午6時40分許，在嘉義縣布袋鎮後壁寮居所內，施用第
    二級毒品甲基安非他命1次，而該施用第二級毒品犯行於本
    案同遭查獲，又施用毒品部分，業經原審法院以110年度毒
    聲字第219號裁定令入勒戒處所施以觀察、勒戒（現仍在觀
    察、勒戒中），揆諸前開說明，關於罪質較高之持有逾量第
    二級毒品罪自應另予論罪科刑，先予敘明。
二、證據能力：
  ㈠按被告以外之人於審判外之陳述，雖不符刑事訴訟法第159條
    之1至第159條之4等規定，而經當事人於審判程序同意作為
    證據，法院審酌該言詞陳述或書面陳述作成時之情況，認為
    適當者，亦得為證據。當事人、代理人或辯護人於法院調查
    證據時，知有刑事訴訟法第159條第1項不得為證據之情形，
    而未於言詞辯論終結前聲明異議者，視為有前項之同意，刑
    事訴訟法第159條之5定有明文。該條文之立法意旨，在於確
    認當事人對於傳聞證據有處分權，得放棄反對詰問權，同意
    或擬制同意傳聞證據可作為證據，屬於證據傳聞性之解除行
    為，如法院認為適當，不論該傳聞證據是否具備刑事訴訟法
    第159條之1至第159條之4所定情形，均容許作為證據，不以
    未具備刑事訴訟法第159條之1至第159條之4所定情形為前提
    （最高法院104年度第3次刑事庭會議決議參照）。本判決所
    引用被告以外之人於審判外之言詞及書面陳述，均未據公訴
    人、被告爭執其證據能力，且於言詞辯論終結前亦未聲明異
    議（見本院卷第79-80頁），並經本院於審判期日依法踐行
    調查證據程序，依前揭說明，自均有證據能力。
  ㈡又傳聞法則乃對於被告以外之人於審判外之言詞或書面陳述
    而為之規範。本案判決以下引用之非供述證據，固無刑事訴
    訟法第159 條第1 項規定傳聞法則之適用，然經本院於審理
    時依法踐行調查證據程序，與本案待證事實具有自然之關聯
    性，且無證據證明係公務員違法取得之物，依法均得作為證
    據。
貳、認定犯罪事實之證據及論罪之說明： 
一、上揭犯罪事實，訊據被告於警詢、偵訊、原審及本院審理中
    均坦承不諱，並有彰化縣警察局鹿港分局搜索扣押筆錄、扣
    押物品目錄表、查獲現場暨蒐證照片在卷可稽（見警卷第17-
    23、29-38頁），此外，復有被告持有之晶體7包扣案可佐。
    而扣案之晶體7包，經送請衛生福利部草屯療養院鑑定結果
    ，確含有第二級毒品甲基安非他命成分（合計驗餘淨重30.8
    233公克、純度約91.4%、純質淨重28.2484公克，詳參附表
    ），亦有該院草療鑑字第1091200220、0000000000號鑑驗書
    附卷可參（見毒偵659影卷第66-67、70頁）。綜上所述，被
    告犯行洵堪認定，應依法論科。
二、核被告所為，係犯毒品危害防制條例第11條第4項之持有第
    二級毒品純質淨重20公克以上罪。被告前因竊盜案件，經原
    審法院以107年度簡字第270號判決判處有期徒刑6月確定，
    甫於107年9月11日易科罰金執行完畢，有臺灣高等法院被告
    前案紀錄表在卷可參，其於有期徒刑執行完畢後，5年內故
    意再犯本案有期徒刑以上之罪，係屬累犯，要屬無疑。又刑
    法之累犯制度，業經司法院大法官會議釋字第775號解釋認
    定並未違憲，然該解釋意旨亦認「刑法第47條第1項關於累
    犯加重之規定，係不分情節，基於累犯者有其特別惡性及對
    刑罰反應力薄弱等立法理由，一律加重最低本刑，於不符合
    刑法第59條所定要件之情形下，致生行為人所受之刑罰超過
    其所應負擔罪責之個案，其人身自由因此遭受過苛之侵害部
    分，對人民受憲法第8條保障之人身自由所為限制，不符憲
    法罪刑相當原則，牴觸憲法第23條比例原則。於此範圍內，
    有關機關應自本解釋公布之日起2年內，依本解釋意旨修正
    之。於修正前，為避免發生上述罪刑不相當之情形，法院就
    該個案應依本解釋意旨，裁量是否加重最低本刑」。亦即，
    刑法第47條第1項規定之「應」加重最低本刑（即法定本刑
    加重），於修法完成前，應暫時調整為由法院「得」加重最
    低本刑（即法官裁量加重），法院於量刑裁量時即應具體裁
    量審酌前案（故意或過失）徒刑之執行完畢情形（有無入監
    執行完畢、是否易科罰金或易服社會勞動而視為執行完畢）
    、5年以內（5年之初期、中期、末期）、再犯後罪（是否同
    一罪質、重罪或輕罪）等，綜合判斷累犯個案有無因加重本
    刑致生行為人所受的刑罰超過所應負擔罪責之情形。查被告
    於上揭累犯前科執行完畢未滿2年即再犯本案，足認其刑罰
    反應力薄弱，認應依刑法第47條第1項規定，加重其刑。
參、本院駁回上訴之說明：　　
一、原審以被告所為事證明確（其中關於論述累犯之前科部分，
    原判決雖未及注意被告尚有最接近本案犯罪時間即上述107
    年9月11日之執行完畢案件，而僅論以較早之106年3月14日
    假釋保護管束期滿視為執行完畢案件，然於本案構成累犯之
    結論並無影響，爰由本院逕予更正），因而適用毒品危害防
    制條例第11條第4項，刑法第11條、第47條第1項等規定，並
    審酌被告雖坦承犯行，然前有多項違反毒品危害防制條例之
    前科紀錄（參見前揭紀錄表），素行不佳；暨考量所持有毒
    品之數量彰顯法敵對程度、為供己施用而持有之動機、其自
    承之智識程度、家庭生活狀況（見原審卷第76頁）等一切情
    狀，量處有期徒刑10月，並說明扣案如附表所示之第二級毒
    品甲基安非他命7包（合計驗餘淨重30.8233公克、純度約91
    .4%、純質淨重28.2484公克），係被告所持有之毒品，業據
    其供認無訛，除因鑑驗而滅失之部分外，依毒品危害防制條
    例第18條第1項前段規定，宣告沒收銷燬之（包裝袋部分因
    與毒品無法析離，亦整體視為毒品併予沒收銷燬）。
二、經核原判決上開認事用法均無違誤，量刑及就扣案第二級毒
    品為沒收銷燬之宣告亦屬妥適。被告上訴意旨雖認：量刑過
    重云云，惟按刑之量定，為求個案裁判之妥當性，法律固賦
    予法院裁量權，但此項裁量權之行使，除應依刑法第57條規
    定，審酌行為人及其行為等一切情狀，為整體之評價，並應
    顧及比例原則與平等原則，使罪刑均衡，輕重得宜，以契合
    社會之法律感情。查政府管制毒品之立法目的，在防制毒品
    對社會之危害，維護國民身心健康。茲審酌本件被告有多項
    毒品前科（參前揭臺灣高等法院被告前案紀錄表），仍不知
    警惕，再次鋌而走險持有純質淨重逾越法定數量之第二級毒
    品甲基安非他命，相對於單純持有少量毒品之行為態樣，自
    不宜過度輕縱。原審既已詳述其科刑所憑之依據，綜合各節
    於法定刑度內為上開量刑，核無違反公平正義之情，被告泛
    執量刑過重為由提起上訴，要無可採，上訴為無理由，應予
    駁回。
據上論結，應依刑事訴訟法第368條，判決如主文。
本案經檢察官吳宇軒提起公訴，檢察官周穎宏到庭執行職務。
中　　華　　民　　國　　110 　年　　8 　　月　　24　　日
          　刑事第十二庭    審判長法　官  張國忠
　　　　　      　　　　　　　    法　官  陳  葳        
　　　　　　　　      　　　　　  法　官  劉敏芳
以上正本證明與原本無異。
如不服本判決應於收受送達後20日內向本院提出上訴書狀，其未
敘述上訴之理由者，並應於提起上訴後20日內向本院補提理由書
（均須按他造當事人之人數附繕本）「切勿逕送上級法院」。因
疫情而遲誤不變期間，得向法院聲請回復原狀。  

　　　　　　　　　　　       　　 書記官  施耀婷 
　　　　　　　　　　　　　　　　　
中　　華　　民　　國　　110 　年　　8 　　月　　24　　日


附表：
編號 樣品編號 送驗數量（公克） 驗餘數量 (公克) 純質淨重 1 B0000000（編號1) 3.4436 3.4301 合計28.2484公克，純度91.4％ 2 B0000000（編號2） 3.4585 3.4446  3 B0000000（編號3) 3.4468 3.4375  4 B0000000（編號4) 1.3570 1.3455  5 B0000000（編號5) 1.2465 1.2330  6 B0000000（編號6) 0.7747 0.7665  7 B0000000（編號7) 17.1793 17.1661  

論罪法條：
毒品危害防制條例第11條第4項
持有第二級毒品純質淨重二十公克以上者，處 6 月以上 5 年以
下有期徒刑，得併科新臺幣 70 萬元以下罰金。